【裁判字號】    98,重訴,18
【裁判日期】    981223
【裁判案由】    殺人
【裁判全文】
臺灣屏東地方法院刑事判決              98年度重訴字第18號
公  訴  人  臺灣屏東地方法院檢察署檢察官
被      告  甲○○
指定辯護人  本院公設辯護人  丁○○
上列被告因殺人案件，經檢察官提起公訴（98年度偵字第4598號
），本院判決如下：
    主  文
甲○○殺人，處有期徒刑拾壹年，褫奪公權陸年。
    事  實
一、甲○○與丙○○係朋友關係，2 人於民國98年6 月14日22時
    許，在屏東縣恆春鎮○○路298 號丙○○住處飲酒，酒後發
    生爭執，甲○○氣憤之下竟萌生殺人犯意，手持屋前堆放之
    角型木棒1 支，朝丙○○後腦猛擊數下，致丙○○受有顱骨
    多處骨折、蜘蛛網膜下腔出血、腦組織破裂出血之傷害，丙
    ○○倒臥血泊中，甲○○仍不加施救或延醫，反揚長而去，
    丙○○隨即因神經性休克死亡。嗣於翌日17時許，因鄰居王
    黃玉惠、吳秀麗發覺有異至丙○○住處察看，發現丙○○死
    亡，乃報請檢察官相驗後循線追查，始悉上情。
二、案經屏東縣政府警察局恆春分局報請臺灣屏東地方法院檢察
    署檢察官偵查起訴。
    理  由
一、證據能力方面
  (一)按鑑定人由審判長、受命法官或檢察官就下列之人選任1 人
    或數人充之：1.就鑑定事項有特別知識經驗者。2.經政府機
    關委任有鑑定職務者；鑑定之經過及其結果，應命鑑定人以
    言詞或書面報告；法院或檢察官得囑託醫院、學校或其他相
    當之機關、團體為鑑定，或審查他人之鑑定，並準用第203
    條至第206 條之1 規定，刑事訴訟法第198 條、第206 條第
    1 項、第208 條第1 項分別定有明文。相驗卷附法務部法醫
    研究所98年8 月27日法醫理字第0980003439號函附之解剖報
    告書及（98）醫鑑字第0981101899號鑑定報告書，係檢察官
    委請鑑定，依據上開規定，為刑事訴訟法第159 條第1 項規
    定之例外情形，應有證據能力。
  (二)按傳聞法則之重要理論依據，在於傳聞證據未經當事人之反
    對詰問予以核實，乃予排斥，惟若當事人已放棄對原供述人
    之反對詰問權，於法院審判時表明同意該等傳聞證據可作為
    證據，基於證據資料愈豐富，愈有助於真實發現之理念，並
    貫徹刑事訴訟法修法加重當事人進行主義之精神，確認當事
    人對於證據能力有處分權之制度，傳聞證據經當事人同意作
    為證據，法院認為適當者，亦得為證據；另當事人於調查證
    據時，對於傳聞證據表示「沒有意見」、「對於證據調查無
    意見」，而未於言詞辯論終結前聲明異議，應視為已有將該
    等傳聞證據採為證據之同意，刑事訴訟法第159 條之5 定有
    明文。除前開所述部分外，檢察官、被告及辯護人於本院審
    理時就本判決引用之各項證據資料屬審判外之言詞或書面陳
    述，知有刑事訴訟法第159 條第1 項不得為證據之情形，均
    表示無意見，而未於言詞辯論終結前聲明異議，本院審酌上
    開證據資料作成時之情況，並無任何違法取證之不適當情形
    ，且對於被告涉案之事實具有相當之關聯性，依刑事訴訟法
    第159 條之5 規定，認具有證據能力。
二、上開事實，業據被告甲○○坦承不諱，核與證人王黃玉惠、
    吳秀麗、乙○○、洪陳瑞蟾、林文山於警詢證述情節大致相
    符，又被害人丙○○係遭長條形棍棒毆擊，造成顱骨多處骨
    折、蜘蛛網膜下腔出血、腦組織破裂出血，因而神經性休克
    死亡一節，亦經檢察官督同法醫師相驗、解剖屍體屬實，製
    有相驗屍體證明書、驗斷書、勘驗筆錄、相驗照片等附卷可
    稽，復有案發現場位置圖、現場照片、刑案現場勘查報告全
    卷、法務部法醫研究所98年8 月27日法醫理字第0980003439
    號函附之解剖報告書及（98）醫鑑字第0981101899號鑑定報
    告書、屏東縣政府警察局恆春分局函覆及職務報告等資料在
    卷可按，足認被告確有於上開時地，持角型木棒毆打被害人
    致其死亡之事實無誤。本件事證明確，被告殺人犯行，堪以
    認定。
三、核被告所為，係犯刑法第271 條第1 項之殺人罪。爰審酌被
    告僅因細故衝突，即持木棍擊殺朋友，行兇手段惡劣，下手
    非輕，復未能即時救護被害人，使被害人因而死亡，造成家
    屬悲痛極鉅，尚未與死者家屬達成民事和解，填補損害，惟
    教育程度為國小肄業，智識程度不佳，家庭經濟勉持，職業
    為臨時工，案發時係因與被害人爭執而情緒失控，非屬事先
    預謀，且其無犯罪前科，有臺灣高等法院被告前案紀錄表附
    卷可稽，犯後坦承犯行，態度中等，尚有悔意，並無與社會
    永久隔離之必要，並參酌起訴檢察官具體求刑11年之意旨等
    一切情狀（本院卷第16頁），量處如主文所示之刑，又依其
    殺人之犯罪性質，認有禠奪公權之必要，併依刑法第37條第
    2 項之規定，宣告褫奪公權6 年，以示懲儆。至被告持以行
    兇之角狀木棒1 支，為被害人屋前堆置，非屬被告所有，且
    未扣案，爰不為沒收之諭知。另被告行兇所著衣物，非違禁
    物，且非犯罪所用之物，自不得宣告沒收，併此述明。
據上論斷，應依刑事訴訟法第299 條第1 項前段，刑法第271 條
第1 項、第37條第2 項，判決如主文。
本案經檢察官李秀玲到庭執行職務
中    華    民    國    98    年    12    月    23    日
                  刑事第二庭    審判長法  官  黃國永
                                      法  官  劉怡孜
                                      法  官  翁世容
以上正本證明與原本無異。
如不服本判決，應於收受本判決送達後10日內，向本院提出上訴
書狀（應敘述具體理由並附繕本），其未敘述上訴理由者，至遲
應於上訴期間屆滿後20日內，向本院補提理由書狀，切勿逕送上
級法院。
中    華    民    國    98    年    12    月    23    日
                                      書記官  賀燕花
附錄論罪科刑法條：
刑法第271條第1項
殺人者，處死刑、無期徒刑或10年以上有期徒刑。


司法院資訊處製作；財團法人民間司法改革基金會備份。
